【裁判字號】    96,破抗更(一),6
【裁判日期】    970424
【裁判案由】    聲明異議
【裁判全文】
臺灣高等法院民事裁定               96年度破抗更(一)字第6號
抗  告  人  中租迪和股份有限公司（即寬信置業股份有限公司
            之承當訴訟人）
法定代理人  甲○○
代  理  人  盧立仁律師
相  對  人  任  順律師（即大能股份有限公司破產管理人）
            萬建樺律師（即大能股份有限公司破產管理人）
上列當事人間因申報大能股份有限公司破產債權聲明異議事件，
抗告人對於中華民國96年 4月11日臺灣臺北地方法院96年度執破
聲字第 1號所為裁定提起抗告，經裁定後，由最高法院發回，本
院更為裁定如下：
    主  文
原裁定廢棄。
相對人在原法院之異議駁回。
抗告及再抗告程序費用由相對人負擔。
    理  由
一、本件原申報債權人許惠美、藍重豐於申報債權後之民國（下
    同）96年 1月15日，將其對於破產人大能股份有限公司（下
    稱大能公司）之債權讓與寬信置業股份有限公司（下稱寬信
    公司），已於96年 1月30日通知大能公司，且陳報本院，並
    對原裁定提起抗告（見本院96年度破抗字第40號卷5至7、18
    至22頁）；嗣寬信公司於96年12月21日又將所受讓之上開債
    權讓與中租迪和股份有限公司（下稱中租迪和公司），並於
    97年 1月10日通知大能公司，並據中租迪和公司具狀聲明承
    當訴訟（見本院更一審卷21、22、36、37頁），合先敘明。
二、相對人在原法院聲明異議意旨略以：許惠美、藍重豐以彼等
    於95年10月19日自第三人新豐資產管理股份有限公司（下稱
    新豐公司）受讓華南商業銀行股份有限公司（下稱華南銀行
    ）對於大能公司之債權（華南銀行前於92年 7月31日將其對
    大能公司之未償債權讓與新豐公司），為大能公司之破產債
    權人，向相對人申報對於破產人大能公司之破產債權共 3筆
    ，其債權金額依序為新臺幣（下同） 1,777萬3,835元、1,8
    76萬3,534元、2,366萬3,844元， 合計為6,020萬1,213元（
    見原法院卷(二)144、148至151頁）， 惟因其中最高限額抵押
    權擔保債權 2,000萬元係有別除權之債權，不依破產程序行
    使權利，不應列入破產債權，故經扣除後，其申報破產債權
    金額僅有4,020萬1,213元。而就上開申報之第1筆、第2筆債
    權，經核並無違誤，應予認列；惟就第 3筆債權部分，依其
    所提出之出口透支契約記載「透支借款以 1,000萬元為限度
    」、「本件債權人經參加本院（指原法院）77年度民執乙字
    第4940號分配，於78年4月19日受償85萬9,049元」、「本件
    債權人經參加本院77年度民執乙字第4940號分配，於78年 4
    月19日受償619元」，實無從得知大能公司於1,000萬元限度
    內，究向華南銀行透支借款若干？於部分清償後尚餘若干？
    連帶保證人是否已代破產人大能公司清償債務？至抗告人所
    提出原法院85年度重訴字第 685號民事確定判決，則因大能
    公司並非該事件之被告，為該確定判決效力所不及，爰就所
    申報之上開第 3筆債權聲明異議云云（相對人在第一次債權
    人會議前之96年1月4日，原就扣除別除權後之申報債權 4,0
    20萬1,213元全部異議，嗣於96年1月22日具狀表明僅就上開
    第3筆債權部分聲明異議─見原法院卷(一)第1頁及卷(二)7、8頁
    及本院更一審卷16、17頁）。
三、惟按對於破產債權之加入或其數額有異議者，應於第一次債
    權人會議終結前提出之，但其異議之原因知悉在後者，不在
    此限；又前項爭議，由法院裁定之，破產法第125條第1項、
    第2項定有明文。又法院依破產法第125條第 2項規定，對於
    破產債權之加入或其數額有異議所為之裁定，在破產程序中
    該債權是否可以加入，及其數額若干，雖專以該裁定為準，
    但該裁定並無實體上確定債權及其數額之效力，法院依債權
    人提出之文件為形式上之審查，如足以明瞭有債權存在時，
    即應准許該債權加入破產債權，至當事人對實體上有爭執者
    ，應另行起訴請求確認，在訴訟中並得依同法第 144條之規
    定以謀救濟（最高法院56年台抗字第58號判例參照）。經查
    ：
    (一)抗告人之前手許惠美、藍重豐主張彼等對於破產人大能公
      司有上開第 3筆即金額2,366萬3,844元之破產債權存在乙
      節，業據提出口透支契約、原法院85年度重訴字第 685號
      民事判決及確定證明書、讓渡書及債權讓與通知書為證（
      見原法院卷(二)147、152至162頁）。
    (二)依上開出口透支契約所載，破產人大能公司自73年 9月12
      日起至74年3月12日止，以1,000萬元為限度，向華南銀行
      透支借款（見原法院卷(二) 147頁）。又大能公司依上開出
      口透支契約向華南銀行借貸之款項未依約清償，至透支期
      間屆滿之74年 3月12日止，共計積欠本金677萬8,727元，
      及自74年5月31日起至清償日止，按年息9.75%計算之利息
      ，暨自74年6月30日起至清償日止，逾期在6個月以內者，
      另按上開利率10%計算，逾期超過6個月者，另按上開利率
      20 %計算之違約金，經華南銀行起訴請求連帶保證人葉信
      讚等人連帶清償，業經原法院以85年度重訴字第 685號判
      決華南銀行勝訴確定（見原法院卷(二)153、154、157、158
      頁）。又上開判決作成係在78年 4月19日之後，故其判決
      金額應已扣除出口透支契約所載華南銀行於78年 4月19日
      參與分配受償之金額。雖破產人大能公司並非上開確定判
      決之當事人，惟依該確定判決認定之事實，已足認定大能
      公司就該筆透支借款，迄至上開判決之事實審言詞辯論終
      結為止，尚積欠上述本息及違約金未為清償。是許惠美、
      藍重豐自第三人新豐公司輾轉受讓華南銀行對大能公司之
      債權後，依上開確定判決所載本息及違約金，計至申報日
      前之95年 9月28日為止之債權額為2,366萬3,844元（含本
      金677萬8,727元、利息1,410萬7,599元及違約金277萬7,5
      19元）（見原法院卷(二) 151頁），並據以向相對人申報為
      大能公司之破產債權，自無不合。
    (三)雖相對人就上開債權之申報，以透支借款金額及嗣後有無
      清償之事實不明，且大能公司並非上開確定判決之被告云
      云，聲明異議。惟破產債權人申報債權，僅須提出形式上
      足以認定債權存在之文件即足，不以提出確定判決或與確
      定判決具有同一效力之執行名義為必要。茲依原申報債權
      人許惠美、藍重豐所提出之上開出口透支契約、原法院85
      年度重訴字第 685號民事確定判決、讓渡書及債權讓與通
      知書，自形式上審查，已足以明瞭彼等對於破產人大能公
      司享有上開第 3筆債權金額2,366萬3,844元，而相對人復
      不能證明該筆債權於上開確定判決後，已受全部或一部之
      清償，僅空言臆測其後仍有可能部分清償或由連帶保證人
      清償云云，而就該筆債權加入破產債權聲明異議，殊不足
      取。至相對人如就該債權之存在與否有所爭執者，應另行
      起訴請求確認，尚非破產法院依破產法第125條第2項規定
      所為之裁定所得認定。
    (四)綜上所述，原申報債權人許惠美、藍重豐申報對於破產人
      大能公司共有破產債權4,020萬1,213元（業經扣除有別除
      權之2,000萬元債權），應屬正當。相對人對於其中第3筆
      債權金額2,366萬3,844元部分聲明異議，即非有據。乃原
      裁定竟准相對人之異議，而將上開申報破產債權超過 1,6
      53萬7,369元（其計算式為：申報債權金額40,201,213元-
      第3筆債權23,663,844元=16,537,369元，原裁定誤算為1,
      653萬7,370元）即2,366萬3,844元部分剔除，不准列入破
      產債權而為分配，自有未洽。抗告意旨執此指摘原裁定不
      當，聲明廢棄，為有理由。
四、據上論結，本件抗告為有理由，依破產法第 5條，民事訴訟
    法第492條前段、第95條、第78條，裁定如主文。
中    華    民    國    97    年    4     月    24    日
                  民事第六庭
                      審判長 法  官 林鄉誠
                             法  官 許紋華
                             法  官 梁玉芬
正本係照原本作成。
本裁定除以適用法規顯有錯誤為理由，並經本院許可外，不得再
抗告。如提起再抗告，應於收受後10日內委任律師為訴訟代理人
向本院提出再抗告狀。並繳納再抗告費新台幣１千元。
中    華    民    國    97    年    4     月    25    日
                             書記官 常淑慧


司法院資訊處製作；財團法人民間司法改革基金會備份。
